臺中高等行政法院判決
　　　　　　　　　　　　　　　 93年度簡字第180號
　　原　　　告　金賞品企業有限公司
　　代　表　人　甲○○
　　被　　　告　財政部臺灣省中區國稅局
　　代　表　人　乙○○
　　訴訟代理人　丙○○
上列當事人間因營業稅事件，原告不服財政部中華民國93年8月
12 日台財訴字第09300278780號訴願決定（案號：第00000000號
），提起行政訴訟，本院判決如下：
    主  文
原告之訴駁回。
訴訟費用由原告負擔。
    理  由
一、原告起訴意旨略謂：(一)原告自民國（以下同）83年成立以來
    ，皆以峰安金屬工業股份有限公司（簡稱峰安公司）為交易
    對象，與峰安公司之交易條件係以出貨後約15日左右交付即
    期支票或現金。原告與峰安公司之交易除系爭二筆交易外尚
    有其他交易，系爭二張發票83年4月28日金額414,275元及83
    年7月19日金額77,225元之貨款，分別於83年5月13日及83年
    7月30日由金融機構提領現金400,000元及300,000元付訖。
    其提領日期均與峰安公司交易條件約15日付款相符，參考原
    告與峰安公司平常交易之付款習性，關於系爭二張發票之貨
    款，可認定原告有付款之事實。又依原告往來銀行（第一商
    業銀行）之存款明細分類帳記載，原告提領現金均係提領整
    數，此亦為一般營業人提領現金之習慣，原告提領現金之日
    期、金額與系爭二張發票日期、金額不符，係因原告與峰安
    公司交易之付款條件及原告提領現金習慣所致。(二)原告說明
    書係說明系爭二張發票交易付款情形，原處分機關卻引用為
    違章裁罰之唯一證據，則該處分應為無理由。(三)又聖舫、聖
    星、麗佑三家公司經高雄縣政府稅捐稽徵處通報為虛設行號
    ，僅能證明原告與聖舫公司無交易之事實，並不能引用為原
    告與峰安公司無交易事實之證據，況且相同情形之違章案件
    ，彰化縣稅捐稽徵處僅依稅捐稽徵法第44條規定處以行為罰
    ，可知並非取得上開三家公司之發票皆無進貨之事實，其理
    甚明。依財政部89年8月4日召開研商「台灣區壓鑄業者取得
    峰安公司違章案相關公司統一發票清查處理原則相關事宜」
    會議紀錄之會議結論，原告主張係以現金支付貨款，而且每
    筆付款金額未超過一百萬元，應符合該會議結論（二）之要
    件，可認定有付款之事實。(四)依營業登記規則第2條第3項條
    文意旨係指固定營業場所如有對外營業，應於開始營業前向
    主管稽徵機關申請營業登記，原告曾到峰安公司台中營業所
    參觀或處理貨款事宜，觀其台中營業所僅係辦公埸所，並無
    生產行為，亦無堆積貨物，並無對外營業行為。即使峰安公
    司違反營業登記規則第二條第三項之規定，亦不影響其簽收
    貨款之效力，不可僅因峰安公司台中營業所未辦理營業登記
    （根本無須辦理營業登記），即認定原告主張核無足採。
    (五)稅捐之核課期間，稅捐稽徵法第21條定有明文，核課期間
    究為5年抑或7年，應視有無證據證明納稅義務人有無以詐欺
    或其他不正當方法逃漏稅捐，如無證據證明納稅義務人有以
    詐欺或其他不正當方法逃漏稅捐，應尚不足以推斷有以詐欺
    或其他不正當方法逃漏稅捐。另依最高法院73年4月10日，
    73年度第4次刑事庭會議記去載：「有關稅捐稽徵法第41 條
    規定係以詐術或其他不正當方法逃漏稅捐為其構成犯罪要件
    ，所謂詐術必有其積極行為始能完成，至以其他不正當方法
    亦必具有同一型態，方與立法之本質符合。」如僅憑起訴書
    即認定原告有以詐術或其他不正當方法逃漏稅捐，而認核課
    期間為7年，亦與相關規定有違。原告於83年4月28日及7月
    19日取得聖舫企業股份有限公司（簡稱聖舫公司）開立之發
    票銷售額為468,096元，營業稅額23,404元。其中屬83年取
    得部分，原告申報日期為83年5月15日及9月15日，從而原處
    分機關繳款書送達日期因已超過5年，依上開稅捐稽徵法第
    21條規定，應不得再補稅處罰。(六)依臺灣高雄地方法院檢察
    署檢察官89年度偵字第9289號起訴書意旨，峰安公司虛偽交
    易有二種，一為峰安公司按發票金額百分之五至百分之八之
    價格販賣統一發票牟利，二為直接銷售貨品後交付聖星、聖
    舫、麗佑公司之統一發票，依被告認定，原告係屬第一種行
    為。然原告並無買發票之動機，因系爭品名為鋅合金錠之統
    一發票二張，係屬原告營業成本之一部份，二張發票合計
    468,096元（73,548＋394,548=468,096），查原告83年度營
    利事業所得稅結算申報書，營業成本帳載結算金額27,151,0
    51元，自行依法調整後金額25,599,686元，原告為符合當年
    度「擴大書面審核營利事業所得稅結算申報案件實施要點」
    ，自行調減營業成本1,551,365元，何以原告要大費周章，
    以發票金額百分之五至百分之八之價格，向峰安公司買發票
    ，虛增營業成本468,096元，然後又自行調減營業成本1,551
    ,365 元，豈不多此一舉？依常理判斷，原告應係有進貨之
    事實。(七)原處分（89中縣稅法字第89161523號處分書）認定
    原告違章情形為「虛報進項稅額、無進貨事實，但於裁罰處
    分核定前已補繳稅款及以書面或於談話筆錄中承認違章事實
    者」，後於財政部訴願決定書（台財訴字第09300278780號
    ）又變更原告違章情形為「虛報進項稅額、無進貨事實、但
    未以書面於談話筆錄中承認違章事實」，基於行政救濟不得
    為更不利於行政救濟人決定之法理，被告不得將原告違章情
    形作更不利之認定，本件自得適用財政部93年3月29日台財
    稅字第0930451133號「稅務違章案件裁罰金額或倍數參考表
    」等語。
二、被告答辯意旨略以：(一)原告主張確有進貨事實提起本件訴訟
    ，查原告83年度營利事業所得稅，經被告通知於90年11月14
    日提供帳簿文據查核，惟因不完整亦未能依限提供查核，已
    出具同意書由被告機關依所得稅法第83條第1項規定按同業
    利潤標準核定所得額，嗣後被告機關於92年9月10日以中區
    國稅法一字第0920062149 號函再請原告於92年9月16日提供
    確有進貨及付款事實之有關帳證資料備詢，原告雖按時前來
    ，惟未能提示相關帳證憑證佐證，原核補徵營業稅額23,404
    元，並無不合。原告所訴，應無足採。(二)至罰鍰部分，原告
    無進貨事實取具首揭統一發票，於申報當期銷售額與稅額時
    虛報進項稅額，違反首揭營業稅法第19條及第23條規定，違
    章事證明確已如前述，原告主張本案得適用財政部93年3月
    29日修正稅務違章案件裁罰金額或倍數參考表，惟查原告雖
    於裁罰處分核定前補繳稅款但未以書面或於談話筆（紀）錄
    中承認違章事實，僅提出說明書說明有向聖舫公司進貨事實
    ，應處以七倍之罰鍰，原裁處五倍罰鍰有誤，惟基於行政救
    濟不得為更不利於行政救濟人決定之法理，原按所漏稅額
    23,404元處五倍罰鍰117,000元，仍應予維持，原告主張應
    不足採信等情。
三、按「營業人當期銷項稅額，扣減進項稅額後之餘額，為當期
    應納或溢付營業稅額。‧‧‧進項稅額，指營業人購買貨物
    或勞務時，依規定支付之營業稅額。」、「營業人左列進項
    稅額，不得扣抵銷項稅額：一、購進之貨物或勞務未依規定
    取得並保存第三十三條所列之憑證者。」、「營業人以進項
    稅額扣抵銷項稅額者，應具有載明其名稱、地址及統一編號
    之左列憑證：一、購進貨物或勞務時，所取得載有營業稅額
    之統一發票。」、「納稅義務人，有下列情形之一者，除追
    繳稅款外，按所漏稅額處一倍至十倍罰鍰，並得停止其營業
    ：一、‧‧‧五、虛報進項稅額者。」分別為行為時營業稅
    法（以下簡稱營業稅法）第15條第1項、第3項、第19條第1
    項第1款、第33條第1款及第51條第5款所明定。次按「為符
    合司法院釋字第337號解釋意旨，對於營業人取得非實際交
    易對象所開立之統一發票作為進項憑證申報扣抵銷項稅額之
    案件，應視情節，分別依左列原則處理：（一）取得虛設行
    號發票申報扣抵之案件：1.無進貨事實者：以虛設行號發票
    申報扣抵，係屬虛報進項稅額，並逃漏稅款，該虛報進項之
    營業人除應依刑法行使偽造文書罪及稅捐稽徵法第41條之規
    定論處外，並應依營業稅法第51條第5款規定補稅並處罰。
    ‧‧‧（二）取得虛設行號以外其他非實際交易對象開立之
    憑證申報扣抵案件：1.無進貨事實者：因其並無進貨及支付
    進項稅額之事實，其虛報進項稅額，逃漏稅款，應依營業稅
    法第51條第5款規定補稅並處罰。‧‧‧」亦經財政部83年7
    月9日台財稅第831601371號函釋甚明。
四、本案之爭點為：（一）原告有無交易事實？（二）本件之核
    課期間已否屆滿？經查：
    （一）原處分機關臺中縣稅捐稽徵處所屬沙鹿分處前曾以89
          年6月20日中縣稅沙分一字第553181號函通知原告提
          出原告83年度帳證、系爭發票之進項憑證、支付價款
          證明、貨物簽收單等前往備查，原告僅出具之說明書
          （見原處分卷第39頁）記載：該公司於83年4月28 日
          及7月19日向聖舫公司進貨鋅合金錠，而取得聖舫公
          司開立字軌號碼VN00000000、UU00000000號等統一發
          票二張銷售額468,096元，營業稅額23,404元，申報
          扣抵銷項稅額23,404元，並稱因賣方要求現金交易且
          原告迄未使用支票，其現金支付簽收單未經保留，並
          檢附送貨單、銀行提款明細及現金支出傳票為證。迄
          89年12月5日復查時原告改稱係該公司自83年起即向
          峰安公司購買鋅合金錠，並提出83年間之付款支票為
          證，又重申現金簽收證明單已逾保存期限，原告未予
          保留之旨，經復查駁回後原告仍不服，提起訴願，經
          訴願決定將復查決定撤銷，由原處分機關另為處分（
          該復查決定僅就罰鍰決定，漏未就本稅部分為決定，
          業據該訴願決定指明應就本稅及罰鍰重為復查決定）
          。因營業稅自92年1月1日起由被告收回自徵，經被告
          於92年9月10日以中區國稅法一字第0920062149號函
          請原告於92年9月16日提供確有進貨及付款事實之有
          關帳證資料備詢。原告雖已按時前去，惟未提示相關
          帳證憑證。嗣原告於92年9月30日補附說明書，內容
          除同執復查申請書之主張外，另提出二紙加蓋峰安公
          司簽收章之現金支出傳票及原料進貨分類帳為證。
    （二）惟查聖舫公司係朱安雄為圖峰安公司股票能順利上市
          所虛偽設立之虛設行號，用以調節峰安公司之營業額
          ，聖舫等三家公司與峰安公司為不實交易後，有大量
          之進項數額，即由峰安公司銷售該3公司之發票與需
          要發票之公司，或由峰安公司銷售產品後，直接交付
          聖舫等公司之發票，虛開發票、偽做交易，並將收入
          款項存入該公司所使用之人頭帳戶陳守、劉登山、陳
          振榮及蘇明禎在彰化銀行前鎮分行之帳戶內，以為掩
          飾，業據臺灣高雄地方法院檢察署檢察官以89年度偵
          字第9289號起訴書起訴在案，有起訴書在卷可稽。雖
          尚未經判決確定，然原告對之亦不爭執，僅主張其公
          司係向峰安公司購貨而取得聖舫公司之發票云云，是
          原告就其向峰安公司購貨之事實自應負舉證責任。
    （三）查原告所陳前後兩歧已如前述，果原告確向峰安公司
          購貨，何不要求峰安公司開立發票？原告前開說明書
          為何陳稱係向聖舫公司進貨並提出聖舫公司之送貨單
          為證？原告前後所提出之現金支出傳票各二紙所載互
          異，前者記載日期各為83年4月28日、同年7月19日（
          見原處分卷第11、15頁），後者記載日期為同年5月
          13日及同年7月30日（見原處分卷第154、155頁），
          原告陳稱前者係記帳業者所製作，後者係原告公司會
          計所製作且已入帳云云，果後者為真，且在原告保管
          之中為何原查時未能提出，迄重核復查階段始行提出
          ？再查，上開附簽收章之現金支出傳票並無製單、會
          計及核准人員簽章，亦無收款經手人簽章，所付金額
          高達414,275元及77,225元，簽收單未據任何人簽名
          負責，顯與常情不符。又前揭期間向峰安公司進貨皆
          以支票付款，僅該兩筆交易為現金支付，亦不符交易
          常態，且銀行存款明細分類帳所載提領與交易之日期
          及金額均不相符，復未據提示其他具體事證以佐其說
          ，所述向峰安公司進貨乙節尚難憑信。
    （四）至原告所述相同情形之違章案件，彰化縣稅捐稽徵處
          僅依稅捐稽徵法第44條規定處以行為罰云云，未據敘
          明當事人及案情，所述不足採。另財政部89年8月4日
          召開研商「台灣區壓鑄業者取得峰安公司違章案相關
          公司統一發票清查處理原則相關事宜」會議紀錄之會
          議結論，原告主張係以現金支付貨款，而且每筆付款
          金額未超過一百萬元，應符合該會議結論之要件，可
          認定有付款之事實乙節，不能拘束本院對證據之認定
          。再原告有83年度是否符合「擴大書面審核營利事業
          所得稅結算申報案件實施要點」自行調減營業成本，
          亦與本件違章事實之認定無關。從而，原告無進貨事
          實虛報進項稅額事證明確，原核補徵營業稅額23,404
          元，並無不合，原告所訴各節俱無足採。原告無進貨
          事實取得系爭統一發票，於申報當期銷售額與稅額時
          虛報進項稅額，違反前揭營業稅法第19條、第33條之
          規定，被告依同法第51條第5款規定，按所漏稅額23,
          404元處5倍罰鍰117,000元，並無違誤。
    （五）按故意以詐欺或其他不正當方法逃漏稅捐者，其核課
          期間為7年，稅捐稽徵法第21條定有明文，原告以不
          實之發票虛報進項稅額，自係以不正當方法逃漏稅捐
          ，依上開規定其核課期間應為7年，本件83年營業稅
          事件原告於89年核課，並未逾7年之核課期間。原告
          所舉最高法院73年度第4次刑事庭會議決議，核係刑
          事構成要件之認定，與本件核課期間之認定無關，所
          述不足採取。另
    （六）末按「納稅義務人違反本法或稅法之規定，適用裁處
          時之法律，但裁處前之法律有利於納稅義務人者，適
          用最有利於納稅義務人之法律。」稅捐稽徵法第48條
          之3定有明文。經查，原告雖於裁罰處分核定前補繳
          稅款，但未以書面或於談話筆（紀）錄中承認違章事
          實，僅提出說明書說明有向聖舫公司進貨事實，依財
          政部93年3月29日修正前後之「稅務違章案件裁罰金
          額或倍數參考表」分別應處以所漏稅額8倍及7倍之罰
          鍰，原處分處以5倍罰鍰尚有未合，惟基於行政救濟
          不得為更不利於行政救濟人決定之法理，按所漏稅額
          23,404元處5倍罰鍰117,000元，仍應予維持。
五、綜上所述，原告所述各節俱無足採，原處分（重核復查決定
    ）並無違誤，訴願決定予以維持亦無不合，原告訴請撤銷均
    無理由，應予駁回。本件為簡易案件，爰不經言詞辯論逕為
    判決。
據上論結原告之訴為無理由，依行政訴訟法第233條第1項、第
236 條、第195條第1項後段、第98條第3項前段，判決如主文。
中    華    民    國    94    年    1    月    31     日
                  第二庭  法  官  許  金  釵
以上正本證明與原本無異。
如不服本判決，應於判決送達後20日內，以本訴訟事件所涉及之
法律見解具有原則性者，始得向本院提出上訴狀並表明上訴理由
，經最高行政法院許可，否則不得上訴；如於本判決宣示後送達
前提起上訴者，應於判決送達後20日內補提上訴理由書（均應依
對造人數提出繕本）。提起上訴應預繳送達用雙掛號郵票390元
（34元及5元郵票各10份)。
中    華    民    國    94    年    2    月     1     日
　　　　　　　　　　　　   書記官　孫  庠  熙
